臺灣新竹地方法院刑事判決　　　　　　　　100年度訴字第4號
公　訴　人　臺灣新竹地方法院檢察署檢察官
被　　　告　林家立
　　　　　　戴士毫
上列被告等因妨害自由案件，經檢察官提起公訴（99年度偵字第
5561號、第6464號），本院判決如下：
    主  文
林家立共同犯剝奪他人行動自由罪，累犯，處有期徒刑肆月，如
易科罰金，以新臺幣壹仟元折算壹日。
戴士毫共同犯剝奪他人行動自由罪，處拘役伍拾日，如易科罰金
，以新臺幣壹仟元折算壹日。
    事  實
一、林家立前於民國95年間因違反著作權案件，經臺灣苗栗地方
    法院以95年度易字第217 號判決判處有期徒刑7 月，緩刑3
    年，嗣經本院以98年度撤緩字第24號裁定撤銷緩刑、臺灣苗
    栗地方法院以98年度聲字第708 號裁定減刑為有期徒刑3 月
    又15日確定後，於98年9 月18日易科罰金執行完畢。
二、緣彭偉君（待到案後，另行審結）因林樹明曾持磚塊敲擊其
    住處鐵門而心生不滿，竟基於使人行無義務事之強制犯意，
    夥同林家立、戴士毫2 人，於99年3 月5 日20時21分許，由
    彭偉君央請不知情之王俊鑑撥打電話邀約林樹明至其新竹縣
    關西鎮○○里○○鄰○○街住處附近路口處後，旋由彭偉君喝
    令林樹明「上車！」，林樹明不從，林家立乃拉住林樹明之
    右手臂，戴士毫則以1 隻手輕掐林樹明脖子、另1 隻手推林
    樹明後背上車，以此非法方法，強行使林樹明坐入彭偉君所
    使用車號4387-VY 號自用小客車之後座，林家立、戴士毫緊
    接進入車內後座，彭偉君旋駕駛前開載有林樹明之車輛至新
    竹縣關西鎮石光里2 鄰3 巷56號旁「土地公廟」前，彭偉君
    單獨基於傷害他人身體健康之犯意，叫林樹明下車後，或徒
    手毆打林樹明，或撿拾路邊石塊，朝林樹明之右手手掌砸擊
    ，致林樹明受有右手中指及無名指近端指骨骨折、臉部及頭
    皮挫瘀傷及挫擦傷、後背多處挫瘀傷、雙腳挫擦傷之傷害（
    彭偉君所涉傷害部分，業據林樹明撤回告訴），彭偉君始將
    林樹明載至綽號「健美」住處讓其離去，彭偉君、林家立、
    戴士毫即共同以上開非法方法，剝奪林樹明之行動自由約1
    小時。
三、案經林樹明訴由新竹縣政府警察局新埔分局報請及臺灣新竹
    地方法院檢察署檢察官自動檢舉簽分偵辦。
    理  由
一、證據能力部分：
  (一)本件被告2 人之供述，被告2 人並未主張係以不正方法取得
    自白或筆錄記載與實際所述不符合之情形而無證據能力，足
    認被告2 人警詢、偵查中之自白，屬出於自由意識之陳述，
    無何任意性之瑕疵可指，應具有證據能力。
  (二)按被告以外之人於審判外之言詞或書面陳述，除法律有規定
    者外，不得作為證據。被告以外之人於審判外之陳述，雖不
    符刑事訴訟法第159 條之1 至第159 條之4 之規定，而經當
    事人於審判程序同意作為證據，法院審酌該言詞陳述或書面
    陳述作成時之情況，認為適當者，亦得為證據；當事人、代
    理人或辯護人於法院調查證據時，知有第159 條第1 項不得
    為證據之情形，而未於言詞辯論終結前聲明異議者，視為有
    前項之同意，刑事訴訟法第159 條第1 項、第159 條之5 分
    別定有明文。經查本件被告以外之供述證據及卷內以其記載
    為內容之文書證據，雖屬被告以外之人於審判外之言詞陳述
    ，惟被告2 人未於本院言詞辯論終結前就相關證據無證據能
    力，聲明異議，依上開規定，即視為同意作為證據，復經本
    院審酌陳述作成時之情況，認為適當，而得作為本件之證據
    。
  (三)本件其餘非供述證據被告2 人並未於本院言詞辯論終結前表
    示無證據能力，復查其取得過程亦無何明顯瑕疵，而認均具
    證據能力。
二、實體部分：
    訊據被告林家立、戴士毫固均不否認曾於99年3 月5 日20時
    21分許，與同案被告彭偉君至新竹縣關西鎮○○里○○鄰○○
    街告訴人林樹明住處附近路口處，與告訴人碰面，嗣後告訴
    人坐上被告彭偉君所駕駛車號4387-VY 號自用小客車之後座
    ，4 人乃至新竹縣關西鎮石光里2 鄰3 巷56號旁「土地公廟
    」前，被告彭偉君進而毆打告訴人林樹明等情。惟被告林家
    立、戴士毫均矢口否認有何妨害自由等犯行，被告林家立辯
    稱：是因為之前告訴人林樹明到被告彭偉君住處叫囂、拿東
    西敲門，所以被告彭偉君要告訴人解釋，當天是王俊鑑叫告
    訴人林樹明出來的，當時如果告訴人不願意的話，他可以隨
    時跑回家，但他沒有這些動作，如果告訴人感覺害怕，該處
    附近有鄰居，他也可以求救，但他都沒有，我沒有用手抓告
    訴人上車云云；被告戴士毫辯稱：我有看到被告彭偉君下車
    跟告訴人講話，告訴人林樹明自己從右後座車門開門上車的
    ，我沒有掐、拉告訴人，也沒有攔著告訴人，告訴人也可以
    跑云云。經查：
  (一)證人即告訴人林樹明於警詢、偵查、本院調查時指、證述稱
    ：99年3 月5 日20時22分許，在新竹縣關西鎮○○里○○鄰○
    ○街住處附近路口處，被告彭偉君跟林家立、戴士毫強押我
    上車，當時被告彭偉君在跟王俊鑑講話，被告林家立拉住我
    的手臂，被告戴士毫1 隻手掐我脖子，1 隻手推我上車，上
    車後，被告林家立坐在我右手邊，被告戴士毫坐在我左邊，
    當時我有想反抗，但是因為緊張、害怕，所以就沒反抗，我
    知道他們要打我，我不可能自己上車，但土地公廟那邊，雖
    然我也很想跑，但是那邊感覺沒人住，我也很害怕，被告彭
    偉君就問我話，後來我就被被告彭偉君用手打、用石頭砸，
    人都趴到地上了，之後被告彭偉君才載我去「健美家」等語
    （見99年度偵字第5561號卷第13頁至第15頁、第45頁至第49
    頁、本院99年度審訴字第668 號卷第40頁至第45頁）；證人
    王俊鑑於警詢、偵查中證述稱：99年3 月5 日20時許，告訴
    人在新竹縣關西鎮○○里○○鄰○○街住處附近路口處遭被告
    彭偉君等3 人強押上車，當天是被告彭偉君打電話問我告訴
    人林樹明家住哪裡，要我約告訴人出來，因為他們之前有糾
    紛，要把事情談清楚，結果告訴人林樹明出來就被2 名男子
    強押上車，被告彭偉君要我不要管，說他會處理，當時被告
    林家立有搭著告訴人的肩膀上車，告訴人當時應該是不樂意
    上車，因為我當時有在跟被告彭偉君講話，所以當時狀況應
    該是告訴人林樹明講的比較對等語（見99年度偵字第5561號
    卷第16頁至第17頁、第45頁至第49頁）。觀之證人即告訴人
    林樹明於警詢、偵查、本院調查時之指、證述，所述前後一
    致，並與證人王俊鑑所證情節相符，證人即告訴人林樹明、
    證人王俊鑑所指、證述應與事實相符，足信為真實。
  (二)被告林家立、戴士毫雖以前詞置辯，然告訴人林樹明於本案
    發生前，曾至被告彭偉君住處扔擲磚塊，且被告彭偉君係要
    證人王俊鑑邀約告訴人林樹明出面談論此事等情，均為被告
    彭偉君所是認，且與證人即告訴人林樹明指、證述與證人王
    俊鑑證述情節相符，則告訴人林樹明在此次與被告彭偉君、
    林家立、戴士毫見面之時，就已知悉被告彭偉君是要其說明
    先前到被告彭偉君住處扔擲磚塊之事。是在此前提之下，被
    告彭偉君、林家立、戴士毫既係要找告訴人林樹明解釋扔擲
    磚塊之事，則此時被告彭偉君、林家立、戴士毫豈可能讓告
    訴人林樹明在未解釋情況下任意離去，而告訴人林樹明既係
    自己先到被告彭偉君住處扔擲磚塊，當然面對被告彭偉君、
    林家立、戴士毫來勢洶洶質問、要求說明，此時隻身的告訴
    人怎可能不尋求各種辦法脫身，乃本件依上開被告林家立、
    戴士毫卻均供述係告訴人林樹明自己上車，沒人強迫他云云
    ，顯然不符常情，應認其等欲妨害告訴人林樹明行動自由，
    強迫告訴人林樹明上被告彭偉君車子並選擇人煙稀少的土地
    公廟附近，便以傷害告訴人林樹明一節為真。
  (三)而告訴人林樹明嗣在新竹縣關西鎮石光里2 鄰3 巷56號旁「
    土地公廟」前，確遭被告彭偉君，或徒手毆打，或撿拾路邊
    石塊，朝林樹明之右手手掌砸擊，致林樹明受有右手中指及
    無名指近端指骨骨折、臉部及頭皮挫瘀傷及挫擦傷、後背多
    處挫瘀傷、雙腳挫擦傷之傷害，除為被告彭偉君所是認外，
    並有國軍桃園總醫院附設民眾診療服務處診斷證明書2 紙附
    卷可佐（見99年度偵字第5561號卷第20頁至第21頁）。由上
    足以佐證告訴人上開證述其遭被告彭偉君、林家立、戴士毫
    等人剝奪行動自由等情，應為真實可採。
  (四)綜上所述，被告林家立、戴士毫所辯，均屬事後卸責之詞，
    皆不足採。本件事證明確，被告林家立、戴士毫共同剝奪告
    訴人林樹明行動自由之犯行，堪以認定，皆應予依法論科。
三、論罪科刑：
  (一)按刑法第302 條第1 項之妨害自由罪，原以強暴、脅迫為構
    成要件，其因而致普通傷害，乃強暴、脅迫當然之結果，除
    另有傷害故意外，仍祇成立該條項之罪，無同法第277 條第
    1 項之適用，最高法院30年上字第3701號判例意旨可資參照
    。次按刑法第302 條所謂以其他非法方法剝奪人之行動自由
    ，係指私行拘禁以外，非法拘束他人身體，使其行動不能自
    由而言；係指無權之人，於私行拘禁之外，將被害人置於自
    己實力支配之下妨害其行動自由者而言；又刑法上共同正犯
    之成立，固以有犯意之聯絡及行為分擔為要件。但所謂犯意
    之聯絡，不限於事前有協議，即僅於行為當時有共同犯意之
    聯絡亦屬之，又行為之分擔，亦不以每一階段均經參與為必
    要，最高法院85年度台上字第11號、94年度台上字第5517號
    、93年度台上字第535 號、86年度台覆第67號判決意旨分別
    可資參照。
  (二)核被告林家立、戴士毫所為，均係犯第302 條第1 項以非法
    方法剝奪人之行動自由罪。被告林家立、戴士毫與同案被告
    彭偉君就上開妨害自由犯行，有犯意聯絡及行為之分擔，均
    為共同正犯。又被告林家立有事實欄一所載之犯罪科刑執行
    紀錄，有臺灣高等法院被告前案紀錄表在卷可憑，其於受有
    期徒刑之執行完畢後5 年內，故意再犯本件有期徒刑以上之
    罪，為累犯，應依刑法第47條第1 項之規定加重其刑。
  (三)爰審酌被告彭偉君係因告訴人之前至住家門口扔擲磚塊，因
    而心生怨憤，然竟未循理性合法方式進行協商，竟邀同被告
    林家立、戴士毫至告訴人住處附近，強行壓制告訴人於自身
    自用小客車上，被告林家立、戴士毫強拉告訴人至後座一左
    一右控制其行動，並限制其行動自由至新竹縣關西鎮石光里
    2 鄰3 巷56號旁「土地公廟」前，由被告彭偉君單獨毆打告
    訴人，限制行動自由之期間歷時約1 小時之久，致告訴人身
    心受創，犯罪所生危害非輕，被告林家立、戴士毫犯後，迄
    未向告訴人致歉，亦未與告訴人達成和解，未見悔意，又被
    告林家立、戴士毫均為高中畢業，目前均以司機為業，暨其
    等僅因被告彭偉君邀約而一同前往之犯罪動機、強拉告訴人
    上車之手段及造成告訴人身、受創之危害，犯罪分工之程度
    以被告彭偉君情節最重，被告林家立、戴士毫分擔情節較低
    ，犯罪後態度等一切情狀，分別量處如主文所示之刑，並均
    諭知易科罰金之折算標準。
據上論斷，依刑事訴訟法第299 條第1 項前段，刑法第28條、第
302 條第1 項、第47條第1 項、第41條第1 項前段、刑法施行法
第1 條之1 第1 項、第2 項前段，判決如主文。
本案經檢察官黃慧倫到庭執行職務。
中    華    民    國   100    年    6     月    8     日
                  刑事第一庭  審判長法  官  陳健順
                                    法  官  林哲瑜
                                    法  官  朱美璘
以上正本證明與原本無異。
如不服本判決應於收受判決後10日內向本院提出上訴書狀，並應
敘述具體理由。其未敘述上訴理由者，應於上訴期間屆滿後20日
內向本院補提理由書(均須按他造當事人之人數附繕本)「切勿逕
送上級法院」。
中    華    民    國   100    年    6     月    8     日
                                    書記官  楊嘉惠
附錄本案論罪科刑法條：
中華民國刑法第302條
私行拘禁或以其他非法方法，剝奪人之行動自由者，處5 年以下
有期徒刑、拘役或3 百元以下罰金。
因而致人於死者，處無期徒刑或7 年以上有期徒刑，致重傷者，
處3 年以上10年以下有期徒刑。
第 1 項之未遂犯罰之。